【裁判字號】    97,訴,1400
【裁判日期】    970905
【裁判案由】    強盜等
【裁判全文】
臺灣臺北地方法院刑事判決              97年度訴字第1400號
公  訴  人  臺灣臺北地方法院檢察署檢察官
被      告  乙○○
                    （現羈押於台灣台北看守所）
指定辯護人  本院公設辯護人沈芳萍
上列被告因強盜等案件，經檢察官提起公訴（九十七年度偵字第
一二九五五號），本院判決如下：
    主  文
乙○○傷害人之身體，累犯，處有期徒刑肆月；又竊盜，累犯，
處有期徒刑拾月；應執行有期徒刑壹年。
    事  實
一、乙○○於民國九十五年間因犯竊盜案件，經臺灣板橋地方法
    院判處有期徒刑三月，於九十五年九月十五日執行完畢；又
    於同年再犯竊盜案件，經臺灣板橋地方法院判處有期徒刑四
    月，嗣經減刑，於九十六年七月十六日執行完畢。猶不知悔
    改，出於不法所有意圖之竊盜犯意，於九十七年六月十二日
    十一時四十分許，在臺北市中山區○○○路八十號前，見甲
    ○○所駕駛之六一二二—ＲＨ號自用小貨車上有甲○○所有
    之ＮＯＫＩＡ牌行動電話一隻，竟利用無人在場且車門並未
    上鎖之機會，徒手開啟駕駛座車門，竊取該只行動電話。嗣
    乙○○於得手後，甫關上車門欲離去之際，適為甲○○返回
    現場而發覺上情，即抓住乙○○之衣服，阻止乙○○離開現
    場並予以質問，然乙○○竟另行基於傷害之犯意，以徒手毆
    打甲○○頭部一下，拉破甲○○衣服及抓傷其前胸部後逃離
    現場，致甲○○受有頭部外傷、胸壁挫外傷等傷害。經甲○
    ○在後追捕，二人復在臺北市中山區○○○路六十六號前發
    生拉扯，嗣由甲○○之妻報警處理，始於同日中午十二時五
    分，為警在復興北路上址處當場逮捕而查獲上情。
三、案經甲○○訴由臺北市政府警察局中山分局報告臺灣臺北地
    方法院檢察署檢察官偵查起訴。
    理  由
一、上揭犯罪事實，業據被告乙○○於警詢、偵訊及本院訊問、
    審理時坦承不諱，核與證人甲○○於警詢及本院審理時到庭
    具結證稱情節相符，此外，復有扣押物品目錄表、贓物認領
    保管單、行動電話照片二張、告訴人傷勢照片二張、臺安醫
    院診斷證明書等件附卷可資佐證。足認被告之自白與事實相
    符，洵堪採為認定事實之依據。是本件事證明確，被告犯行
    ，已堪認定，應依法論科。
二、核被告所為係犯刑法第三百二十條第一項竊盜罪，公訴意旨
    雖認被告此部分涉犯刑法第三百二十九條、第三百二十八條
    第一項之準強盜罪，然被告並未積極施以強暴、脅迫（理由
    詳如後述），顯與刑法準強盜之犯罪構成要件有間，因起訴
    之基本社會事實（即加重竊盜）同一，爰依法變更起訴法條
    。又被告徒手毆打被害人使被害人成傷，其所為係犯刑法第
    二百七十七條第一項傷害罪。被告所犯上開二罪間，犯意各
    別，應分論併罰。又被告有如事實欄所載之犯罪科刑及刑之
    執行紀錄，此有臺灣高等法院被告前案紀錄表一份在卷可查
    ，是以被告於受有期徒刑執行完畢後，五年內故意再犯本件
    有期徒刑以上刑之罪，為累犯，應俱依刑法第四十七條第一
    項規定加重其刑。爰審酌被告乙○○正值壯年，不思正途，
    為一時貪念，竟竊取他人所有之財物，並且傷害被害人，所
    為非是，及其犯罪之動機、目的、手段、竊得財物之價值、
    犯後坦認犯行之態度、素行等一切情狀，分別量處如主文所
    示之刑，並定其應執行刑，以資懲儆。
三、
（一）公訴意旨雖以被告乙○○竊得手機，為脫免甲○○之逮捕
      ，竟基於準強盜之犯意，當場徒手毆打甲○○頭部、拉破
      甲○○衣服及抓傷其前頸部後逃離現場，致甲○○受有頭
      部外傷、胸壁挫外傷等傷害，因認被告乙○○所為係犯刑
      法第三百二十九、第三百二十八條之準強盜罪嫌等語。
（二）按刑法第三百二十九條準強盜罪雖未如刑法第三百二十八
      條強盜罪之規定，將實施強暴、脅迫所導致被害人或第三
      人不能抗拒之要件予以明文規定，惟必於竊盜或搶奪之際
      ，當場實施之強暴、脅迫行為，已達使人難以抗拒之程度
      ，其行為之客觀不法，方與強盜行為之客觀不法相當，而
      得與強盜罪同其法定刑。據此以觀，刑法第三百二十九條
      之規定，並未有擴大適用於竊盜或搶奪之際，僅屬當場虛
      張聲勢或與被害人或第三人有短暫輕微肢體衝突之情形，
      因此並未以強盜罪之重罰（司法院釋字第六百三十號解釋
      理由書參照）。
（三）經查被告供稱：伊看到甲○○的旁邊女性友人在打電話，
      伊一時情急想要逃跑，才會動手打甲○○，伊逃跑後，甲
      ○○從伊後面追伊，並抓住伊等語，核與證人甲○○於本
      院審理時證稱：被告就慌慌張張的跑掉，伊就上前去追，
      伊左手拉著被告的正面上衣衣領問被告在幹什麼，被告也
      用右手抓著伊的衣領，被告就一直跟伊對不起，伊就看到
      被告手上有一支伊的手機，伊就從被告手上把手機拿回來
      ，伊在想說這種事情是要報警呢，還是要自己解決放過他
      ，差不多在一分鐘之內，伊還沒想到要怎麼處理，伊就叫
      伊太太打電話給組長，被告可能以為伊要報警，被告很慌
      張就用左手先打伊的右邊頭部，然後很大力用他的右手把
      伊的衣服往下撕，伊也還手，就繼續追被告，沒有二、三
      十步就追被告，在路邊伊把被告抓住，叫伊太太報警等語
      （見九十七年七月二十四日審理筆錄）大致相符，顯見被
      告雖以徒手毆打被害人甲○○之頭部一下，並且拉扯被害
      人衣服而使被害人胸壁挫外傷，然被害人隨即也還手，且
      沒有二、三十步就追被告，在路邊把被告制服，足見被害
      人甲○○並未因被告之上述之強暴行為，使其不能抗拒之
      地步。則依上說明，被告乙○○所為，核與起訴法條所引
      刑法第三百二十九條、第三百二十八條第一項準強盜罪構
      成要件不符，自難以準強盜罪論之，並如前述經本院依職
      權變更起訴法條。
據上論斷，應依刑事訴訟法第二百九十九條第一項前段、第三百
條，刑法第二百七十七條第一項、第三百二十條第一項、第四十
七條第一項、第五十一條第五款，判決如主文。
本案經檢察官汪南均到庭執行職務。
中    華    民    國    97    年    9     月    5     日
                   刑事第八庭審判長    法  官 陳德民
                                       法  官 陳芃宇
                                       法  官 唐于智
上正本證明與原本無異。
如不服本判決，應於判決送達後10日內向本院提出上訴狀 (應抄
附繕本)。
                                       書記官 黃鈴容
中    華    民    國    97    年    9     月    5     日
附錄本判決論罪科刑法條全文：
中華民國刑法第277條
（普通傷害罪）
傷害人之身體或健康者，處 3 年以下有期徒刑、拘役或 1 千元
以下罰金。
犯前項之罪因而致人於死者，處無期徒刑或7年以上有期徒刑；
致重傷者，處3年以上10年以下有期徒刑。
中華民國刑法第320條
（普通竊盜罪、竊佔罪）
意圖為自己或第三人不法之所有，而竊取他人之動產者，為竊盜
罪，處5年以下有期徒刑、拘役或5百元以下罰金。
意圖為自己或第三人不法之利益，而竊佔他人之不動產者，依前
項之規定處斷。
前二項之未遂犯罰之。


司法院資訊處製作；財團法人民間司法改革基金會備份。
